臺灣高等法院臺南分院刑事判決　　　　 96年度上易字第622號
上　訴　人
即　被　告　甲○○○
上列上訴人因傷害案件，不服臺灣嘉義地方法院96年度易字第49
號中華民國96年7月16日第一審判決（起訴案號：臺灣嘉義地方
法院檢察署95年度偵字第8655號），提起上訴，本院判決如下：
    主  文
上訴駁回。
    事  實
一、甲○○○與乙○○仳鄰而居，乙○○（已判決有罪確定）於
    民國95年10月30日11時至13時30分許，在其位於嘉義縣六腳
    鄉正義村15鄰下雙溪 170號住宅屋頂處，僱請工人澆注水泥
    整修新屋時，甲○○○因認乙○○澆灌水泥將會危及其位於
    嘉義縣六腳鄉正義村15鄰下雙溪 168號住處房屋之安全，故
    在場阻止乙○○僱請工人施工， 2人一言不和，均基於傷害
    人身體之犯意，由乙○○持水泥扒子 1支，甲○○○則持長
    柄刷把1支互毆，致甲○○○受有頭部壓痛、臂部淤血之傷
    害，乙○○受有前額擦傷、左右手臂瘀血等傷害。
二、案經甲○○○、乙○○訴由嘉義縣警察局朴子分局報請臺灣
    嘉義地方法院檢察署檢察官偵查起訴及移送併辦。
    理  由
一、按被告以外之人於審判外之陳述，雖不符刑事訴訟法第 159
    條之1 至第159條之4之規定，而經當事人於審判程序同意作
    為證據，法院審酌該言詞陳述或書面陳述作成時之情況，認
    為適當者，亦得為證據。當事人、代理人或辯護人於法院調
    查證據時，知有第159條第1項不得為證據之情形，而未於言
    詞辯論終結前聲明異議者，視為有前項之同意，刑事訴訟法
    第159條之5定有明文。查本件被告於言詞辯論終結前，對於
    下述本院採為認定犯罪事實依據之各項供述證據之證據能力
    ，均未聲明異議，復經本院於審理時逐一提示予被告表示意
    見，本院審酌該等供述證據之取得過程並無瑕疵，與本案待
    證事實間復具有相當之關聯性，以之為本案證據並無不當，
    自得採為本件認定事實之基礎，合先敘明。
二、訊據被告甲○○○雖不否認於上開時地因建屋而發生爭執，
    然矢口否認有何傷害之犯行，並辯稱：係遭對方毆打，自己
    並未毆打對方，乙○○之傷係伊自已跌倒所致云云。惟查：
 1、被告甲○○○曾於上開時地持廁所刷柄毆打乙○○手部，刷
    柄斷掉而打到乙○○頭部等情，業據告訴人乙○○於偵查中
    具結證述纂詳（見偵卷第 9頁）；另證人涂明迭於警詢及原
    審審理中證稱當日12時30分許，曾看到被告甲○○○持廁所
    用長柄刷把打乙○○（見警卷第12頁、原審卷第58至61頁）
    ，證人陳文德亦於偵查及原審審理中為相同證述（見偵卷第
    10至11頁、原審卷第82至86頁）。此外，並有朴子醫院95年
    10 月30日開立之傷害診斷書在卷可稽（見警卷第18頁）。
    是被告甲○○○此部分之犯行亦堪信為真實。
 2、證人侯智雄雖稱其當日並未看到甲○○○持刷柄毆打乙○○
    ，惟其亦稱：「我在場的時候看到甲○○○是空手，但是我
    中間有離開過，這中間發生什麼事情我不知道」、「（他們
    口角、動手時）大約是十一、二點的時候」（見原審卷第75
    、77頁），足認證人侯智雄當日並未全程在場目睹被告 2人
    衝突經過，是其證詞尚不足以證明被告甲○○○當日並無傷
    害乙○○之犯行。
 3、被告甲○○○雖另辯稱：乙○○所受的傷係因自行跌倒所致
    ，並非遭其毆打云云。惟查，依朴子醫院開立之傷害診斷書
    所載，乙○○所受傷害包括前額部1X1公分之傷（見警卷第
    18頁），另依證人涂明所述，乙○○當日跌倒時係「整個人
    直直往後倒下」（見原審卷第60頁），是由乙○○所受傷勢
    觀之，顯無可能係因跌倒所致，被告甲○○○所辯，顯與客
    觀事證不符，而無足採。
 4、綜上所述，本件事證明確，被告傷害之犯行堪予認定，應予
    依法論科。
三、論罪科刑：
    核被告所為，係犯刑法第277條第1項之普通傷害罪。原審法
    院判決因認被告犯行事證明確，適用刑法第277條第1項、第
    41條第 1項前段之規定，並審酌被告李玉珠國小畢業之智識
    程度，以及被告與乙○○為鄰居，僅因細故即爭執不下即出
    手互毆之犯罪動機、其犯罪手段、造成對方所受傷害之程度
    、犯後矢口否認犯行亦未賠償對方所受損害等一切情狀，量
    處拘役伍拾日，並諭知易科罰金之折算標準。又以本件被告
    犯罪之時間係在96年 4月24日以前，所犯合於中華民國96年
    罪犯減刑條例第2條第1項第 3款減刑之規定，應依法減其宣
    告刑2分之1為拘役25日。另未扣案之長柄刷把1支，雖為被
    告持以供本件犯罪所用之物，但無證據證明為被告所有，爰
    不予宣告沒收。認事用法並無不當、量刑亦甚妥適，被告仍
    執前詞否認有何傷害之犯行，係遭對方毆打，乙○○之傷係
    伊自己跌倒所致云云，其不足採均已詳如前述，又證人涂明
    、陳文德所立之位置不同，所見之時間亦不盡相同，故證言
    難免有所歧異，惟所稱有持刷子毆打乙○○則無不同，是上
    訴核無理由，應予駁回。
據上論結，應依刑事訴訟法第368條，判決如主文。
本案經檢察官謝錫和到庭執行職務。
中　　華　　民　　國　　96　　年　　11　　月　　13 　日
                  刑事第三庭    審判長法　官  陳義仲
                                      法　官  蘇清水
                                      法　官  宋明蒼
以上正本證明與原本無異。
不得上訴。
                                      書記官  翁心欣
中　　華　　民　　國　　96　　年　　11　　月　　13 　日
附錄論罪法條全文：
中華民國刑法第277條第1項：
傷害人之身體或健康者，處3年以下有期徒刑、拘役或1千元以下
罰金。
